最高法院刑事判決　　　　　　　　　　　　　　　八十八年度台上字第四六四九號
　　上　訴　人　甲　○
右上訴人因違反毒品危害防制條例案件，不服台灣高等法院高雄分院中華民國八十八
年六月三十日第二審判決（八十八年度上訴字第八二三號，起訴案號：台灣高雄地方
法院檢察署八十八年度偵字第六八五八號），提起上訴，本院判決如左：
    主  文
上訴駁回。
    理  由
本件原判決認定上訴人甲○曾有賭博、竊盜、侵占及公共危險罪等前科，經常往來中
國大陸、台灣兩岸間，明知第一級毒品海洛因業經行政院公告列為管制進出口物品，
竟基於私運及運輸管制物品即毒品海洛因入台，供己施用之犯意，於民國八十八年三
月二日晚上八時許，在中國大陸廣東省東莞市運河旁，向綽號「陳仔」之不詳姓名成
年男子以人民幣一萬二千元之代價購得第一級毒品海洛因一包（毛重約二百十五公克
），將之藏放在其所穿之ＰＵＭＡ球鞋鞋墊內，於同年月六日上午自香港搭乘中華航
空ＣＩ六二二班機返台，於同日上午十一時二十分許抵達高雄小港國際機場，在入境
安全檢查時，經警發覺有異，盤檢後查獲，並扣得上訴人所穿之前開球鞋、鞋墊下該
包海洛因（驗後淨重一九七‧七九公克）等情。係以上開自大陸地區走私、運輸管制
進出口之第一級毒品海洛因進入台灣地區之事實，業據上訴人於警訊及偵、審中坦承
不諱，並有查扣之白色粉末一包及夾藏該白色粉末之球鞋一雙可稽，該白色粉末經送
驗結果，係第一級毒品海洛因，驗後淨重一九七‧七九公克，有法務部調查局八十八
年四月二日編號00000000號鑑定通知書在卷可憑。上訴人雖辯稱：伊罹患胃
病才購買海洛因供自己吸食，並無運輸或販賣、蔓延毒禍之意圖云云，然是否係運輸
毒品，應以程途之遠近及數量之多寡，並依實際情形參酌其犯意而為認定。上訴人遠
自中國大陸攜帶高達近二百公克之海洛因入境，並將之藏放於球鞋內以躲避檢查，其
主觀上顯有運輸、走私管制物品即第一級毒品海洛因返台之犯意。又運輸毒品罪之成
立，不以為他人輸送為必要，即為自己輸送者亦包括在內，是上訴人所辯，為卸責飾
詞，不足採信，上訴人之犯行，事證明確，堪以認定，為其所憑之證據及認定之理由
。而以海洛因係毒品危害防制條例第二條之第一級毒品，且經行政院公告列為管制進
出口物品，核上訴人所為，係犯毒品危害防制條例第四條第一項之運輸第一級毒品罪
，及懲治走私條例第二條第一項、第十二條之私運管制物品進口罪，其持有毒品之低
度行為為運輸毒品之高度行為所吸收，不另論罪，所犯二罪係一行為所觸犯，為想像
競合犯，應從一重之運輸毒品罪處斷。上訴人因吸食毒品致一時失慮走私、運輸毒品
返台，致罹重典，情輕法重，犯罪情狀可憫恕，而依刑法第五十九條減輕其刑。因將
第一審不當之判決撤銷，適用毒品危害防制條例第四條第一項、第十八條第一項前段
、第十九條第一項，懲治走私條例第二條第一項、第十二條，刑法第十一條前段、第
五十五條、第五十九條、第三十七條第二項，審酌上訴人犯罪方法、手段、所生危害
、犯罪後態度等一切情狀，量處有期徒刑十五年，並認有褫奪公權之必要，而併宣告
褫奪公權十年。扣案之海洛因一包（驗後淨重一九七‧七九公克）為第一級毒品，依
毒品危害防制條例第十八條第一項前段規定沒收銷燬之；扣案之球鞋一雙係上訴人所
有供運輸毒品入境所用之物，業據上訴人供明在卷，依上開條例第十九條第一條宣告
沒收，經核於法尚無違誤。查司法院院解字第三五四一號解釋，係指無販賣或運輸之
意圖，單純持有煙毒而言，並非謂凡零星夾帶或短途持送煙毒者，不問其犯意如何，
概論以持有煙毒之罪。上訴人具有走私、運輸毒品之主觀犯意，原判決已說明其所憑
之證據與理由。上訴意旨仍執陳詞爭辯，謂伊並無運輸毒品之犯意云云，徒就原審認
事採證之職權行使，任意指摘原判決有適用法則不當之違法，難認為有理由，應予駁
回。
據上論結，應依刑事訴訟法第三百九十六條第一項，判決如主文。
中      華      民      國    八十八    年      八      月    二十六    日
                              最高法院刑事第五庭
                                  審判長法官  丁  錦  清
                                        法官  賴  忠  星
                                        法官  林  茂  雄
                                        法官  王  居  財
                                        法官  黃  一  鑫
      右正本證明與原本無異
                                              書  記  官
中      華      民      國    八十八    年      八      月     三十     日
